【裁判字號】    97,簡,152
【裁判日期】    970729
【裁判案由】    化粧品衛生管理條例
【裁判全文】
臺北高等行政法院判決
                                     97年度簡字第00152號
原      告  元承有限公司
代  表  人  甲○○董事）住同.
被      告  桃園縣政府
代  表  人  乙○○縣長）住同.
訴訟代理人  丙○○
上列當事人間因化粧品衛生管理條例事件，原告不服行政院衛生
署中華民國96年12月28日衛署訴字第0960049183號訴願決定及中
華民國96年2 月1 日衛署訴字第0960065794號訴願決定，提起行
政訴訟。本院判決如下：
    主  文
原告之訴駁回。
訴訟費用由原告負擔。
    事  實
一、程序部分：
    本件訴訟標的之價額在新臺幣（下同）20萬元以下，依行政
    訴訟法第229 條第2 項、第1 項第2 款規定及司法院民國（
    下同）92年9 月17日院台廳行一字第23681 號令，應適用簡
    易程序，本院並依同法第233 條第1 項規定，不經言詞辯論
    ，逕行裁判。
二、事實概要：
  (一)原告於96年7 月31日蘋果日報第E4版、96年8 月9 日蘋果日
    報第C9版、96年8 月13日蘋果日報第C7版刊登「BOTANI特寧
    美白霜」及「特寧除痘面皰凝膠」產品廣告，於96年8 月15
    日蘋果日報第C11 版刊登「BOTANI特寧美白霜」產品廣告，
    於96年8 月16日蘋果日報第A9版刊登「BOTANI特寧美白霜」
    及「特寧除痘面皰凝膠」產品廣告、96年10月5 日在奇摩網
    站（網址：詳卷）刊登「BOTANI特寧美白霜」化粧品廣告，
    經行政院衛生署、臺北市政府衛生局、高雄市苓雅區衛生所
    、嘉義縣衛生局、臺中市衛生局、澎湖縣政府衛生局及高雄
    市鹽埕區衛生所查獲，移請被告衛生局查處，經該局查證結
    果，「BOTANI特寧美白霜」未經申請廣告核定表經核准即逕
    行刊登產品廣告，「特寧除痘面皰凝膠」雖領有衛署粧廣字
    第9601110 號廣告核定表，但其核定刊登類別不包含平面媒
    體─報紙，被告乃以原告違反化粧品衛生管理條例第24條第
    2 項規定，依同條例第30條第1 項規定，分別處以下列裁罰
    ：
    1.原告於96年7 月31日蘋果日報第E4版、96年8 月9 日蘋果
      日報第C9版、96年8 月13日蘋果日報第C7版刊登「BOTANI
      特寧美白霜」及「特寧除痘面皰凝膠」產品廣告，被告以
      96年9 月13日府衛藥字第0960008964號行政裁處書（下稱
      原處分（一））處原告3萬5千元罰鍰。
    2.原告於96年8 月15日蘋果日報第C11 版刊登「BOTANI特寧
      美白霜」產品廣告，於96年8 月16日蘋果日報第A9版刊登
      「BOTANI特寧美白霜」及「特寧除痘面皰凝膠」產品廣告
      ，被告以96年9 月27日府衛藥字第0960160150號行政裁處
      書（下稱原處分（二））處原告1萬5千元罰鍰。
    3.原告於96年10月5 日在奇摩網站（網址：詳卷）刊登「
      BOTANI特寧美白霜」化粧品廣告，被告以96年10月29日以
      府衛藥字第0960160361號行政裁處書（下稱原處分（三）
      ）處原告1 萬元罰鍰。
  (二)原告不服，提起訴願遭駁回（原告不服原處分（一）、原處
    分（二）部分，行政院衛生署以96年12月28日衛署訴字第09
    60049183號訴願決定駁回；原告不服原處分（三）部分，行
    政院衛生署以96年2 月1 日衛署訴字第0960065794號訴願決
    定駁回）後，遂提起本件行政訴訟。
三、兩造聲明：
  (一)原告聲明：
    1.訴願決定及原處分（一）、（二）、（三）均撤銷。
    2.訴訟費用由被告負擔。
  (二)被告聲明：
    1.駁回原告之訴。
    2.訴訟費用由原告負擔。
四、兩造之爭點：
  (一)原告主張：
    1.原告系爭系列商品在同時期已遭桃園市衛生局舉發並以糾
      正，但因負責刊登之平面媒體屬全國性並無法控制刊登天
      數及地區，並於舉發後立即改善仍遭桃園市衛生局多次裁
      罰。原告不服，提起訴願仍遭行政院衛生署駁回。
    2.被告多次裁罰，有擾民圖利之嫌，被告之裁處是否失當過
      重，應將三案（原處分（一）、（二）、（三））併案處
      分。
    3.原告在舉發後已立有改善，相關督促機關應以監督輔導為
      原則，非為力求績效表現，而未及考量處分之輕重肆意裁
      罰，爰提起本件撤銷訴訟。
  (二)被告主張：
    1.行政院衛生署、高雄市苓雅區衛生所、嘉義縣衛生局、臺
      北市政府衛生局及臺中市衛生局均分別於96年7 月31日、
      96年8 月9 日及96年8 月13日於蘋果日報查獲「BOTANI特
      寧美白霜」及「特寧除痘面皰凝膠」產品廣告涉違規，且
      經原告委託代理人羅義皇於96年9 月10日至被告衛生局說
      明，坦承未申請廣告核定表及核定刊載類別不符，即刊載
      上述廣告屬實在卷，核有違反化粧品衛生管理條例相關規
      定，被告業於96年9 月13日依化粧品衛生管理條例相關規
      定裁處罰鍰在案，之後，被告衛生局於96年9 月12日及96
      年9 月19日（收文日期）獲知澎湖縣政府衛生局及行政院
      衛生署於96年8 月15日及96年8 月16日蘋果日報查獲「
      BOTANI特寧美白霜/ 除痘面皰凝膠」產品廣告涉違規，復
      經原告委託代理人羅義皇於96年9 月21日至被告衛生局說
      明，坦承未申請廣告核定表及核定刊載類別不符，即刊載
      上述廣告屬實在卷，被告復於96年9 月27日依化粧品衛生
      管理條例相關規定處以罰鍰。
    2.高雄市鹽埕區衛生所於96年10月5 日奇摩網站查獲「
      BOTANI特寧美白霜」產品廣告涉違規，經原告委託代理人
      羅義皇於96年10月23日至被告衛生局說明表示，已向衛生
      署申請「BOTANI特寧美白霜」廣告核定表，但尚未核定下
      來，因人員一時疏忽刊載，坦承屬實在卷，惟上述情節核
      有違反化粧品衛生管理條例相關規定。上列原告違規事實
      ，足可認定。被告原處分（一）、（二）、（三）與法尚
      無不合。
    理  由
一、按化粧品衛生管理條例第24條第1 項規定：「（第1 項）化
    粧品不得於報紙、刊物、傳單、廣播、幻燈片、電影、電視
    及其他傳播工具登載或宣播猥褻、有傷風化或虛偽誇大之廣
    告。（第2 項）化粧品之廠商登載或宣播廣告時，應於事前
    將所有文字、畫面或言詞，申請中央或直轄市衛生主管機關
    核准，並向傳播機構繳驗核准之證明文件。」化粧品衛生管
    理條例第30條第1 項規定：「違反第24條第1 項或第2 項規
    定者，處新臺幣5 萬元以下罰鍰；情節重大或再次違反者，
    並得由原發證照機關廢止其有關營業或設廠之許可證照。」
二、本件兩造不爭以下之事實，並有如下之證據在卷可稽，堪認
    為真實：
    1.原告於96年7 月31日蘋果日報第E4版、96年8 月9 日蘋果
      日報第C9版、96年8 月13日蘋果日報第C7版刊登「BOTANI
      特寧美白霜」及「特寧除痘面皰凝膠」產品廣告，有96年
      7 月31日蘋果日報第E4版（第40-44 頁）、96年8 月9 日
      蘋果日報第C9版（第40-44 頁）、96年8 月13日蘋果日報
      第C7版（第71-72 頁）附原處分卷。
    2.原告於96年8 月15日蘋果日報第C11 版刊登「BOTANI特寧
      美白霜」產品廣告，於96年8 月16日蘋果日報第A9版刊登
      「BOTANI特寧美白霜」及「特寧除痘面皰凝膠」產品廣告
      ，有96年8 月15日蘋果日報第C11 版（第128-129 頁）、
      96年8 月16日蘋果日報第A9版（第111 頁正反面）附原處
      分卷。
    3.原告於96年10月5 日在奇摩網站（網址：詳卷）刊登「
      BOTANI特寧美白霜」化粧品廣告，有網頁（第85-86 頁）
      附原處分卷。
三、經查：
  (一)「BOTANI特寧美白霜」未經申請廣告核定表經核准即逕行刊
    登產品廣告，「特寧除痘面皰凝膠」雖領有行政院衛生署衛
    署粧廣字第9601110 號廣告核定表，但其核定刊登類別不包
    含平面媒體─報紙，經原告委託代理人羅義皇於96年9 月10
    日至被告衛生局陳述意見，坦承於96年7 月31日、96年8 月
    9 日、96年8 月13日在蘋果日報刊載上述廣告，「BOTANI特
    寧美白霜」未申請廣告核定表及「特寧除痘面皰凝膠」雖領
    有衛署粧廣字第9601110 號廣告核定表，但其核定刊登類別
    為電影、電視，並不包括平面媒體─報紙，卻逕自刊登等語
    （原處分卷第5 、6 頁）；原告委託代理人羅義皇於96年9
    月21日至被告衛生局陳述意見，坦承於96年8 月15日及16日
    在蘋果日報刊載上述廣告，「BOTANI特寧美白霜」未申請廣
    告核定表及「特寧除痘面皰凝膠」雖領有衛署粧廣字第9601
    110 號廣告核定表，但其核定刊登類別為電影、電視，並不
    包括平面媒體─報紙，卻逕自刊登等語（原處分卷第99頁）
    ；原告委託代理人羅義皇於96年10月23日至被告衛生局陳述
    意見，坦承於96年10月5 日在奇摩網站刊登「BOTANI特寧美
    白霜」化粧品廣告，但「BOTANI特寧美白霜」之廣告核定表
    尚未核定下來，因人員疏忽予以刊載等語（原處分卷第76頁
    ），並有「BOTANI特寧美白霜」行政院衛生署衛署妝輸字第
    007172號廣告申請核定表（僅可刊載平面媒體，許可證有效
    期間至95年4 月4 日）（原處分卷第115-118 頁）、「
    BOTANI特寧除痘面皰凝膠」行政院衛生署衛署粧廣字第9601
    110 號廣告核定表（僅可刊載電影、電視，許可證有效期間
    至100 年10月18日）（附原處分卷第22-25 頁）足稽，堪認
    屬實。
  (二)從而，被告認「BOTANI特寧美白霜」未經申請廣告核定表經
    核准即逕行刊登產品廣告，「特寧除痘面皰凝膠」雖領有衛
    署粧廣字第9601110 號廣告核定表，但其核定刊登類別不包
    含平面媒體─報紙，以原告違反化粧品衛生管理條例第24條
    第2 項規定，依同條例第30條第1 項規定，衡酌其違規情節
    （被告陳述，見本院97年6 月4 日準備程序筆錄），分別以
    原處分（一）、（二）、（三）處原告3 萬5 千元、1 萬5
    千元及1 萬元罰鍰，依法洵屬有據，並無逾越法律授權之得
    裁罰額度上限，行政裁量之判斷餘地無濫用或逾越之情形，
    核無不合。
四、綜上所述，原處分（一）、（二）、（三）認事用法，均無
    違誤，訴願決定予以維持，亦無不合，原告訴請撤銷，為無
    理由，應予駁回。
據上論結，本件原告之訴為無理由，依行政訴訟法第98條第1 項
前段、第233 條第1 項，判決如主文。
中    華    民    國    97    年     7     月    29   日
                    臺北高等行政法院第四庭
                                    法  官  胡方新
上為正本係照原本作成。
本件以訴訟事件所涉及之法律見解具有原則性者為限，始得於本
判決送達後20日內向本院提出上訴狀並表明上訴理由，如已於本
判決宣示後送達前提起上訴者，應於判決送達後20日內補具上訴
理由（均按他造人數附繕本），且經最高行政法院許可後方得上
訴。
中    華    民    國    97    年     7     月    29   日
                                    書記官  黃玉鈴


司法院資訊處製作；財團法人民間司法改革基金會備份。
